【裁判字號】    97,台上,1142
【裁判日期】    970320
【裁判案由】    竊盜
【裁判全文】
最高法院刑事判決            九十七年度台上字第一一四二號
上  訴  人  台灣高等法院檢察署檢察官
被      告  甲○○
上列上訴人因被告竊盜案件，不服台灣高等法院中華民國九十六
年十二月十八日第二審判決（九十六年度上訴字第四五九八號，
起訴案號：台灣士林地方法院檢察署九十五年度偵緝字第五一一
號），提起上訴，本院判決如下：
    主  文
原判決撤銷，發回台灣高等法院。
    理  由
本件原判決認定被告甲○○於民國九十四年十二月四日中午十二
時三十分許，騎機車行經台北縣淡水鎮○○街陳春重住處前，見
門戶未關妥，屋內神桌上供奉之土地公神像懸掛金牌數面，且僅
兒童陳○榮（八十六年十二月出生）、陳○賓（八十八年九月出
生）獨處，乃意圖為自己不法之所有，推門侵入屋內（侵入住宅
部分已撤回告訴），藉詞向陳○榮借衛生紙，陳○榮交付衛生紙
後，被告復表示可否觀看神像上之金牌，即逕行走向神像前，自
其皮包內取出客觀上可供兇器使用之剪刀一把，將懸掛金牌之紅
棉線剪斷，竊取三面金牌得逞。陳○榮見狀，呼喊其父陳春重，
陳○賓則拉住被告衣袖，阻止其離去，被告未予理會，撥開陳○
賓後逃逸等情。爰撤銷第一審之判決，並變更檢察官所引應適用
之法條，改判論處被告攜帶兇器竊盜罪刑。固非無見。
惟查：(一)原判決認被告藉詞向陳○榮借得衛生紙後，復表示可否
觀看神像上之金牌，即逕自走向神像前，取出剪刀，將懸掛金牌
之紅棉線剪斷，竊取金牌三面得逞。陳○榮見狀，呼喊其父親陳
春重，陳○賓則拉住被告衣袖，阻止其離去，被告予以撥開後逃
逸等情。並採證人陳○賓在警詢所稱：「……該男子（即被告）
就用手指著我家客廳神桌上金牌說『那個東西借我』，並從身上
背包裡面拿出剪刀一把，強行進入客廳神桌上金牌方向，就用剪
刀方式剪斷金牌上繩子拿走金牌」等語，資為認定之依據（見原
判決第五頁第八行至第十二行）。如果無訛，被告似以不法腕力
公然掠取陳春重所供奉土地公神像上之金牌，而非乘人不備而竊
取之，與竊盜罪之構成要件尚屬有間。原判決論被告以加重竊盜
罪，與其確認之事實是否適合，非無疑竇。實情如何，仍應究明
釐清，始足為判決之基礎。(二)本件檢察官係以被告涉有刑法第三
百二十九條準強盜罪嫌，提起公訴。第一審判決以被告攜帶兇器
竊盜，為脫免逮捕，當場故意對兒童施以強暴，係犯刑法第三百
二十九條之罪而有同法第三百二十一條第一項第三款情形，因而
變更起訴法條，論被告以刑法第三百三十條第一項加重強盜罪。
原判決則撤銷第一審之判決，並變更起訴法條，改論被告以刑法
第三百二十一條第一項第三款攜帶兇器竊盜罪。但稽之原審審判
筆錄，記載「審判長對被告告知其犯罪之嫌疑及所犯罪名（詳如
起訴書及原審判決書所載）」（見原審卷第四十九頁）。亦即原
審審判長僅告知起訴書及第一審判決書所載之罪名，對於變更之
刑法第三百二十一條第一項第三款加重竊盜罪名，則未再予告知
，其所踐行之訴訟程序，併嫌欠洽。上訴意旨指摘原判決違背法
令，尚非全無理由，應認有撤銷發回更審之原因。
據上論結，應依刑事訴訟法第三百九十七條、第四百零一條，判
決如主文。
中    華    民    國  九十七  年    三    月   二十   日
                      最高法院刑事第十二庭
                          審判長法官  花  滿  堂
                                法官  黃  正  興
                                法官  陳  東  誥
                                法官  林  錦  芳
                                法官  黃  梅  月
      本件正本證明與原本無異
                                      書  記  官
中    華    民    國  九十七  年    三    月  二十一  日
                                                 w


司法院資訊處製作；財團法人民間司法改革基金會備份。
